臺灣高等法院刑事判決　　　　　　　　93年度上訴字第3465號
　　上　訴　人　丁○○
　　即　被　告
　　指定辯護人　許碧真　律師
上列上訴人因偽造貨幣等案件，不服台灣士林地方法院93年度訴
字第171號，中華民國93年9月2日第一審判決（起訴案號：台灣
士林地方法院檢察署92年度偵字第3878號、92年度偵字第6063號
），提起上訴，本院判決如下：
    主  文
原判決關於被告丁○○部分撤銷。
丁○○共同連續行使偽造之通用紙幣，處有期徒刑參年貳月，扣
案偽造之新台幣壹仟元紙幣玖張（號碼如附表所示）均沒收。
    事  實
一莊子龍（已經原審判處罪刑確定）、丁○○、張錦雲（已經原
  審判處罪刑確定），以不詳方式取得偽造之通用紙幣新臺幣（
  以下同）一千元紙幣九張（號碼如附表所示）後，明知該九張
  紙幣均係偽造，竟本於犯意聯絡與行為分擔，共同基於行使偽
  造之通用紙幣之概括犯意，自民國92年3月8日下午8 時30分許
  起至9 時30分許止，由三人分持偽造紙幣至台北市士林區士林
  夜市內，每次一人或二人分擔行使偽造紙幣，每次均以一張一
  千元偽造紙幣向附表所示之商家被害人購物，使附表所示之被
  害人陷於錯誤，交付如附表所示之物品並分別找給百元、五十
  元或十元真鈔或硬幣予莊子龍、丁○○、張錦雲，詳細情形如
  附表所示。嗣經被害人己○○發現後報警處理，始查知上情，
  並扣得上開偽造紙幣九張及所購買之部分商品與所找得之真鈔
  或硬幣。
二案經台北市政府警察局移送及台北市政府警察局士林分局報告
  台灣士林地方法院檢察署檢察官偵查起訴。
    理  由
一訊據被告丁○○與已判刑確定之共同被告莊子龍、張錦雲雖均
  坦承於前揭時、地，以扣案之一千元鈔票向附表所示之商家被
  害人購物，然均矢口否認有行使偽造通用紙幣之犯行。被告莊
  子龍辯稱：伊與被告丁○○原是男女朋友，該些一千元鈔票是
  被告丁○○交給伊花用的，伊不知是偽鈔云云；被告丁○○辯
  稱：當時其並無工作、無收入，該些一千元鈔票是被告莊子龍
  拿給其花用的，其不知該些錢是偽鈔云云；被告張錦雲辯稱：
  其乃被告莊子龍之乾姊姊，被告莊子龍拿二張一千元鈔票讓其
  到夜市花用，其不知道是偽鈔云云。
二經查：
  (一)證人即被害人甲○○於原審審判時結證稱：當天被告三個人
    一起進去購物，各買八十元、八十元及一百元的手機皮套，
    被告每人都拿一仟元鈔票給其找零錢，其總共收到三張一仟
    元的偽鈔，購手機皮套時，被告三個均站在一起，第一個人
    拿一千元大鈔買了以後，眼見其未發現是偽鈔並找與零小鈔
    ，馬上換下一個人持千元大鈔再買，見其仍沒發現是偽鈔並
    找與零小鈔，又換第三個持千元大鈔再買，買賣過程大概相
    隔沒有幾秒鐘，買後被告三人遂一起離開。嗣於警局，被告
    三人均有承認是拿那三張偽鈔來買的，且將所購買之手機套
    三個歸還，警察將被告口袋之錢搜出，還其錢時分別是九百
    二十元、九百二十元及九百元之零鈔，沒有千元鈔票等語。
  (二)證人即被害人戊○○於原審審判時亦結證稱：當天僅被告莊
    子龍一人前去買刮刮樂彩券，第一次先拿千元大鈔一張買一
    百元之刮刮樂彩券，其找予被告莊子龍九百元零鈔，購畢被
    告莊子龍並未離去，約五分鐘以後，被告莊子龍又買二百元
    之刮刮樂彩券，且另拿出一張千元大鈔給其找零錢，其當時
    立即問被告莊子龍為何不拿剛剛找的九百元零鈔來購買，被
    告莊子龍說是別人託他買的，所以又用另張千元鈔票讓其找
    零鈔；至警局指認時，被告莊子龍承認向伊買彩券，並將伊
    所找之零錢一千七百元還伊，然刮刮樂彩券已被告莊子龍刮
    過，可能沒有中，已經丟掉，故伊損失三百元等語。
  (三)被害人己○○於警詢時亦陳稱：（92年）3月8日21時30分許
    ，一男二女（即被告三人）一起到其攤位，該男子先買一件
    紅色外套290元，拿出一千元鈔票讓其找710元。該男子所稱
    之阿姨也拿出一千元鈔票買同款的衣服，其亦找710 元給她
    ，後來發現二張都是偽鈔等語。
  (四)被害人乙○○於警詢時亦陳稱：當時被告莊子龍、丁○○、
    張錦雲三人一起至其攤位，由被告莊子龍持一張一千元鈔票
    向其購買150元之戒子一只，其找850元之零鈔給被告莊子龍
    ，事後才發現該一千元鈔票是偽鈔。
  (五)被害人丙○○在警詢時亦陳稱：案發當日晚上約9 時30分許
    ，被告莊子龍、丁○○、張錦雲三人一起至其攤位，買了一
    條450 元之褲子，由被告莊子龍拿出一張一千元鈔票讓其找
    錢，其找550 元之零鈔後，由被告丁○○拿去立刻放入皮包
    內，不久該三人又到隔壁攤以偽鈔買衣服而被發現，其立刻
    拿出所收之一千元鈔票查看，才知道也收了偽鈔等語。
  (六)被告莊子龍、丁○○不肯交代偽鈔之來源，被告莊子龍推說
    係被告丁○○所有，分其花用；被告丁○○則推說偽鈔係被
    告莊子龍所有，分其花用；被告張錦雲亦推說偽鈔是被告莊
    子龍分其花用云云，互相推諉卸責。然查被告莊子龍、丁○○於原審審理時自承案發當時均無工作，只靠父母供給彼等
    零用錢。姑不問該九張一千元偽造紙幣究竟是被告莊子龍所
    取得？抑或被告丁○○所取得？如今突然有九張一千元紙幣
    ，對於無工作、無收入之人必然很謹慎節約花用，豈有立即
    約好三人，將九張一千元紙幣分贓，每人身懷二張至四張，
    立即分工花用？且如附表所示，被告三人以九張一千元偽造
    紙幣購物，一共購買九次，每人每次均以一千元紙幣購買價
    金較小的物品，以換得零錢真鈔或硬幣，而換得之真鈔或硬
    幣則不再用出去，核其行徑，彼等係明知為偽造紙幣而共同
    行使，以換取零錢真鈔或硬幣之犯行，甚為顯然。
  (七)證人莊王素金（即被告莊子龍之母）亦在原審到庭結證稱：
    案發後被告莊子龍、丁○○均請其代為頂罪，並唆稱「只要
    由伊頂罪，屆時推說幫人清潔工作所得之款，不知收到之款
    是偽鈔，即可無事」，然為其所拒絕。
  (八)上開被害人己○○、乙○○、丙○○在警詢筆錄之供述，雖
    屬傳聞證據，惟傳聞法則之重要理論依據，在於傳聞證據未
    經當事人之反對詰問予以核實，乃予排斥，惟若當事人已放
    棄對原供述人之反對詰問權，於法院審判時表明同意該等傳
    聞證據可作為證據，基於證據資料愈豐富，愈有助於真實發
    現之理念，並貫徹刑事訴訟法修法加重當事人進行主義之精
    神，確認當事人對於證據能力有處分權之制度，傳聞證據經
    當事人同意作為證據，法院認為適當者，亦得為證據。另當
    事人於調查證據時，對於傳聞證據表示「沒有意見」、「對
    於證據調查無意見」，而未於言詞辯論終結前聲明異議（
    Without Objection），應視為已有將該等傳聞證據採為證
    據之同意。刑事訴訟法第159條之5之規定：「被告以外之人
    於審判外之陳述，雖不符前四條之規定，而經當事人於審判
    程序同意作為證據，法院審酌該言詞陳述或書面陳述作成時
    之情況，認為適當者，亦得為證據。當事人、代理人或辯護
    人於法院調查證據時，知有第159條第1項不得為證據之情形
    ，而未於言詞辯論終結前聲明異議，視為有前項之同意。」
    即明示斯旨。本案本院審判程序時，檢察官、被告及指定辯
    護人對本案全卷之證據資料及證人證言之證據能力，均表示
    「沒有意見」（見本院卷第41頁），均未爭執其證據能力，
    依刑事訴訟法第159條之5之規定，應視為被告已同意前揭各
    該證據可作為證據，本院斟酌前揭各該證據並非非法取得，
    亦無證明力明顯過低之情形，且經本院於審判期日依法進行
    證據之調查、辯論，被告於訴訟上之程序權，已受保障，各
    該被害人在警詢筆錄之證述，自得採為認定本案犯罪事實之
    證據。
  次查：
    (一)扣案之九張一千元紙幣經送中央銀行鑑驗結果：該紙幣均
      以噴墨方式仿印，部份以透明漆仿隱藏字，無凹版印紋凸
      起效果，紙質與真鈔不同，以螢光筆繪製仿螢光纖維條，
      水印以灰色墨在紙張背面仿造，安全線部份以彩色噴墨在
      紙張背面仿製，另以灰色墨及燙印箔膜（含面額數字）仿
      鈔券正面武斷裸露部分，無折光變色效果，左下角面額數
      字以燙印箔膜仿折光變色油墨，無折光變色反應，確係偽
      鈔無訛。有中央銀行發行局九十二年三月十八日台央發字
      第０九二００一三七四九號函在卷可稽。
    (二)經原審當庭勘驗該扣案之九張紙幣結果為：扣案鈔票紙質
      光滑與一般真鈔票不同，且扣案鈔票正面左上角及左下角
      「1000」部分，不像真鈔有凸凸的感覺，左下角正面也沒
      有「1000」的透光浮水印，右下角拿四十五度角也沒有「
      1000」的藍色字樣，圖樣比真鈔模糊，又將偽鈔沾水後，
      藍色墨跡會脫落，左下角「1000」不會變色，另外其中一
      張扣案鈔票防偽線斷斷續續，而非連續等情，有勘驗筆錄
      可按（見地院卷第114頁），是被告三人所行使的確實是
      偽鈔無誤。
  綜上所述，參互以觀，足證被告等三人明知所分持之九張新台
  幣一千元紙幣紙質、印刷粗劣，係偽造紙幣，乃趁著夜市人潮
  洶湧，商家忙著與客人應對，容易失去注意力，且路邊燈光並
  非明亮之際，混水摸魚，每人每次均刻意以一千元偽造紙幣一
  張購買小價額之物品，藉此找得較多真的零鈔或硬幣，並將找
  回之真鈔或硬幣留存不用，且被告三人亦均不交代出偽鈔之真
  正來源，被告三人所辯不知所行使的是偽鈔云云，顯是飾卸之
  詞，不足採信，此外復有贓物認領收據五張、偽造之新台幣一
  千元紙幣九張、贓物照片三張在卷可參，本案之共同被告莊子
  龍、張錦雲且已經原審判刑確定，本件事證明確，被告犯行洵
  堪認定。
三按最高法院63年度台上字第2194號判例謂：「刑法第一百九十
  六條所謂貨幣係指硬幣而言，原判決既認上訴人先後行使偽造
  之新台幣幣券，自係連續行使偽造之通用紙幣，乃竟論以連續
  行使偽造之通用貨幣罪，顯有違誤。」依此判例意旨，本案行
  使之偽造之新台幣一千元紙幣乃通用紙幣，核被告丁○○與已
  判刑確定之莊子龍、張錦雲行使偽造之新台幣壹仟元通用紙幣
  ，係犯刑法第196條第1項之行使偽造通用紙幣罪；被告丁○○
  等三人就該犯行，有犯意聯絡及行為分擔，均為共同正犯；又
  被告三人先後多次行使偽造之通用紙幣犯行，時間緊接，犯罪
  構成要件相同，顯係基於概括犯意為之，為連續犯，應依刑法
  第56條之規定以一罪論，並加重其刑。又起訴書原認為被告等
  三人另涉刑法第339條第1項詐欺罪，然查行使偽造通用紙幣罪
  本身即含有詐欺取財罪之本質，應不另論擬，且該詐欺罪名亦
  經原審到庭檢察官當庭撤回，並此敘明。
四原審據以論科本非無見，但判決書事實及理由欄均認定記載該
  一千元通用紙幣為「貨幣」，與主文矛盾不符，自嫌未洽，被
  告上訴否認犯罪雖無理由，但原判決此部份既有可議應予撤銷
  改判，原審酌被告被告犯罪之動機、目的、手段、分擔行使偽
  造紙幣之次數、品行、智識程度、所生危害及犯罪後被告飾詞
  卸責，顯無悔意等一切情狀，量處如主文所示之刑，以資懲儆
  ，扣案偽造之新台幣壹仟元紙幣九張，應依刑法第200 條規定
  宣告沒收。
據上論斷，應依刑事訴訟法第369條第1項前段、第364條、第299
條第1項前段，刑法第28條、第56條、第196條第1項、第200條，
罰金罰鍰提高標準條例第1條前段，判決如主文。
本案經檢察官周誠南到庭執行職務。
中　　華　　民　　國　　94　　年　　3 　　月　　16　　日
                  臺灣高等法院刑事第七庭
                      審判長法  官  蔡秀雄
                            法  官  周占春
                            法  官  蘇素娥
以上正本證明與原本無異。
如不服本判決，應於收受送達後十日內向本院提出上訴書狀，其
未敘述上訴之理由者並得於提起上訴後十日內向本院補提理由書
（均須按他造當事人之人數附繕本）。
                            書記官  劉  瑗
中　　華　　民　　國　　94　　年　　3 　　月　　17　　日
附錄：本案論罪科刑法條全文
刑法第196條：
行使偽造、變造之通用貨幣、紙幣、銀行券，或意圖供行使之用
而收集或交付於人者，處三年以上十年以下有期徒刑，得併科五
千元以下罰金。
收受後方知為偽造、變造之通用貨幣、紙幣、銀行券而仍行使，
或意圖供行使之用而交付於人者，處五百元以下罰金。
第一項之未遂犯罰之。
 附表：
┌──┬─────┬───────┬─────────┬──────┬───┐
│編號│分擔行使偽│地　　　　　點│詐　 得　　財　 物│偽造之新台幣│被害人│
│　　│鈔者　　　│　　　　　　　│　　　　          │一千元紙幣之│　　  │
│    │          │              │                  │號碼        │      │
├──┼─────┼───────┼─────────┼──────┼───┤
│一　│莊子龍　　│臺北市士林區文│紅色外套一件及新台│ＪＫ七八七五│己○○│
│　　│　　　　　│林路五十三號　│幣（下同）七百十元│五二ＵＹ　　│　　　│
├──┼─────┼───────┼─────────┼──────┼───┤
│二　│莊子龍　　│臺北市士林區文│戒指一只及八百五十│ＷＥ八二八五│乙○○│
│　　│　　　　　│林路六十三號　│元　　　　　　　　│二六ＥＶ　　│　　　│
├──┼─────┼───────┼─────────┼──────┼───┤
│三　│莊子龍　　│臺北市士林區文│手機皮套一只及九百│ＪＫ七八五三│甲○○│
│　　│　　　　　│林路三十九號前│元　　　　　　　　│六二ＵＹ　　│　　　│
├──┼─────┼───────┼─────────┼──────┼───┤
│四　│莊子龍　　│臺北市士林區文│刮刮樂彩券一張及九│ＷＥ八二八六│戊○○│
│　　│　　　　　│林路與大東路口│百元　　　　　　　│五八ＥＶ　　│　　　│
├──┼─────┼───────┼─────────┼──────┼───┤
│五　│莊子龍　　│臺北市士林區文│刮刮樂彩券二張及八│ＣＬ二五七六│戊○○│
│　　│　　　　　│林路與大東路口│百元　　　　　　　│二三ＵＲ　　│　　　│
├──┼─────┼───────┼─────────┼──────┼───┤
│六　│莊子龍　　│臺北市士林區文│黑色七分褲一件及五│ＣＬ二五七六│丙○○│
│　　│丁○○　　│林路五十五號前│百五十元　　　　　│七八ＵＲ　　│　　　│
├──┼─────┼───────┼─────────┼──────┼───┤
│七　│丁○○　　│臺北市士林區文│手機皮套一只及九百│ＣＬ二七八六│甲○○│
│　　│　　　　　│林路三十九號前│二十元　　　　　　│五三ＵＲ　　│　　　│
├──┼─────┼───────┼─────────┼──────┼───┤
│八　│張錦雲　　│臺北市士林區文│衣服一件及七百十元│ＬＸ五七五六│己○○│
│　　│　　　　　│林路五十三號前│　　　　　　　　　│五七ＥＵ　　│　　　│
├──┼─────┼───────┼─────────┼──────┼───┤
│九　│張錦雲　　│臺北市士林區文│手機皮套一只及九百│ＣＬ二七八六│甲○○│
│　　│　　　　　│林路與大東路口│二十元　　　　　　│五二ＵＲ　　│　　　│
└──┴─────┴───────┴─────────┴──────┴───┘
